臺灣桃園地方法院刑事判決　　　　　　　 96年度訴字第312號
公　訴　人　台灣桃園地方法院檢察署檢察官
被　　　告　甲○○
　　　　　　　　　　（現羈押在台灣桃園看守所龍潭女所）
上列被告因毒品危害防制條例案件，經檢察官提起公訴（95年度
毒偵字第6336號），本院合議庭裁定改依簡式審判程序，茲判決
如下：
    主  文
甲○○施用第一級毒品，處有期徒刑玖月。
   事   實
一、甲○○前曾於民國88年間因施用毒品案件，經本院以88年度
    毒聲字第6708號裁定送觀察、勒戒，於89年2 月1 日入勒戒
    處所，因認無繼續施用傾向，於89年2 月29日出所，並經台
    灣桃園地方法院檢察署檢察官以88年度毒偵字第530 號為不
    起訴處分確定；於89年間復因施用毒品案件，經本院以89年
    度毒聲字第7217號裁定送觀察、勒戒，於90年2 月15日入勒
    戒處所，因認有繼續施用傾向，經檢察官提起公訴並聲請強
    制戒治，其中強制戒治部分，經本院以90年度毒聲字第1087
    號裁定令入戒治處所施以強制戒治，其後經本院以90年度毒
    聲字第2959號裁定停止戒治，所餘戒治期間付保護管束，復
    經本院以90年度毒聲字第4638號裁定撤銷停止戒治，於92年
    12月19日強制戒治執行完畢；另因違反毒品危害防制條例案
    件起訴部分，經本院以90年度訴字第651 號判決就施用第一
    級毒品部分判處有期徒刑7 月，就連續施用第二級毒品部分
    判處有期徒刑4 月確定；於89年間另因偽造文書等案件，經
    本院以90年度訴字第1677號判決就偽造文書部分判處有期徒
    刑4 月，就收受贓物部分判處有期徒刑4 月確定；於91年間
    因違反毒品危害防制條例案件，經本院以91年度訴字第724
    號判決判處有期徒刑8 月確定；於92年間再因違反毒品危害
    防制條例案件，經本院以92年度訴字第977 號判決就施用第
    一級毒品部分判處有期徒刑10月，就施用第二級毒品部分判
    處有期徒刑4 月確定；於92年度因偽造文書案件，經本院以
    93年度簡字第59號判決判處有期徒刑3 月確定；上開各罪經
    本院以93年度聲字第2071號裁定應執行有期徒刑3 年7 月確
    定，於92年12月19日入監執行，於95年1 月27日縮短刑期假
    釋出監（不構成累犯），詎其於假釋期間內仍未不知悔改，
    明知海洛因係毒品危害防制條例所稱之第一級毒品，不得非
    法持有及施用，竟於前揭強制戒治執行完畢後5 年內，復基
    於施用第一級毒品海洛因之犯意，於95年11月20日凌晨某時
    ，在其園縣蘆竹鄉○○村○○路150 巷49號住處，以注射針
    筒施用海洛因1 次。嗣於95年11月22日甲○○依通知前往台
    灣桃園地方法院檢察署，接受該署觀護人採尿送驗後，始悉
    上情。
二、案經台灣桃園地方法院檢察署檢察官自動檢舉偵查起訴。
    理  由
一、按刑事訴訟法第273 條之1 第1 項規定除被告所犯為死刑、
    無期徒刑、最輕本刑為3 年以上有期徒刑之罪或高等法院管
    轄第一審案件者外，於審判期日前之程序進行中，被告先就
    被訴事實為有罪之陳述時，審判長得告知被告簡式審判程序
    之旨，並聽取當事人、代理人、辯護人及輔佐人之意見後，
    裁定進行簡式審判程序。經查，本件被告甲○○被訴違反毒
    品危害防制條例案，非前開不得進行簡式審判程序之案件，
    經被告於本院審理時就被訴事實為有罪之陳述，且經本院告
    知被告簡式審判程序之旨，聽取被告及檢察官之意見後，爰
    依上開刑事訴訟法第273 條之1 第1 項之規定，當庭裁定改
    依簡式審判程序審判之，合先敘明。
二、上開犯罪事實，業經被告甲○○於本院審理中坦承不諱，且
    被告於95年11月22日經採集尿液送請台灣尖端先技醫藥股份
    有限公司以酵素免疫分析法（EIA） 為初步檢驗，復以氣相
    層析質譜儀（GC/MS） 為確認檢驗結果，確呈可待因、嗎啡
    陽性反應（可待因、嗎啡為海洛因代謝物質），有台灣桃園
    地方法院檢察署施用毒品犯受保護管束人採尿報到編號表及
    台灣尖端生技醫藥股份有限公司濫用藥物檢驗報告各1 份附
    卷可稽（見台灣桃園地方法院檢察署95年度毒偵字第6336號
    偵查卷第2 至4 頁）。按毒品施用後於尿液中可檢出之時間
    ，受施用劑量及頻率、施用方式、飲水量之多寡、個人體質
    及其代謝情況等因素影響，因個案而異，一般可檢出之時間
    為海洛因服用後2-4 天、甲基安非他命1-5 天，有行政院衛
    生署管制藥品管理局92年3 月10日管檢字第0920001495號函
    可稽。且以氣相層析質譜分析法作藥物及其代謝產物之定性
    及定量分析檢驗者，幾乎不會有偽陽性反應產生，亦即如尿
    液中未含有煙毒之反應者，即不可能產生因藥物所引起之偽
    陽性反應，此為毒品檢驗學之常規，亦為本院辦理相關違反
    毒品危害防制條例案件所知悉，是以上開檢驗結果當足以認
    定為真實而堪予採信。足見上揭事實，除被告不利於己自白
    外，並有上述補強證據足佐，堪認被告自白與事實相符，應
    可採為論罪科刑之依據。又被告前曾於88年間因施用毒品案
    件，經本院以88年度毒聲字第6708號裁定送觀察、勒戒，於
    89 年2月1 日入勒戒處所，因認無繼續施用傾向，於89年2
    月29日出所，並經台灣桃園地方法院檢察署檢察官以88年度
    毒偵字第530 號為不起訴處分確定；於89年間復因施用毒品
    案件，經本院以89年度毒聲字第7217號裁定送觀察、勒戒，
    於90年2 月15日入勒戒處所，因認有繼續施用傾向，經本院
    以90年度毒聲字第1087號裁定令入戒治處所施以強制戒治，
    其後經本院以90年度毒聲字第2959號裁定停止戒治，所餘戒
    治期間付保護管束，復經本院以90年度毒聲字第4638號裁定
    撤銷停止戒治，於92年12月19日強制戒治執行完畢，有台灣
    桃園地方法院檢察署全國施用毒品案件紀錄表、受觀察勒戒
    人毒品及前科紀錄簡列表、台灣高等法院被告前案紀錄表在
    卷為憑，其於5 年內再犯本件施用第一級毒品之罪，事實已
    臻明確。綜上所述，足徵被告係於5 年內再犯毒品危害防制
    條例第10條第1 項之罪，應予依法論科。
三、核被告所為，係犯毒品危害防制條例第10條第1 項之施用第
    一級毒品罪。其非法持有海洛因之低度行為，為其非法施用
    之高度行為所吸收，不另論罪。爰審酌被告施用毒品，戕害
    自身身心，前已經觀察、勒戒、強制戒治處分乃至有期徒刑
    之執行，仍無戒除毒癮之決心，惟犯罪後尚能坦承犯行，尚
    有悔意及其犯罪動機、手段等一切情狀，量處如主文所示之
    刑，以資懲儆。
四、移送併辦意旨略以；被告甲○○於95年11月29日採尿前之24
    小時內某時，在不詳地點，施用第一級毒品海洛因1 次，因
    認被告此部分亦涉犯違反毒品危害防制條例案件第10條第1
    項施用第一級毒品罪嫌，而與本件有接續犯之一罪關係云云
    。經查：
  (一)按「刑法上集合犯，係指行為之本質上，具有反覆、延續實
    行複次作為之特徵，經立法特別歸類，使成獨立之犯罪構成
    要件行為態樣，故雖有複次作為，仍祇成立一罪。又所稱接
    續犯，係指數個在同時同地或密切接近之時地，侵害同一法
    益之行為，因各舉動之獨立性極為薄弱，社會通念認為無法
    強行分開，乃將之包括視為一個行為之接續進行，給予單純
    一罪之刑法評價。此種實質上一罪之集合犯及接續犯，與裁
    判上一罪之連續犯，其相異者，係在於連續犯侵害同一法益
    之數行為，各具獨立性，客觀上並認為其間存有時間上之差
    距，乃認係出於一個概括之犯意，為期訴訟經濟，擬制為一
    罪。95年7 月1 日起施行之修正刑法，已將連續犯及其性質
    類似之常業犯規定悉予刪除，考其立法旨趣，係因對於多次
    原可獨立評價之行為，僅論以一罪，不無鼓勵犯罪之嫌，亦
    與國民對於法律之感情相悖。是就集合犯及接續犯之觀念，
    於判斷時，自不能無限擴張，除仍應受社會通念之支配外，
    尤應注意其公平性、合理性，使與經驗法則、論理法則及比
    例原則等一般法律適用之原理原則相適合，否則即與上揭修
    法精神不符。」最高法院著有96年度台上字第787 號判決意
    旨參照。查「施用毒品罪，在修正刑法於95年7 月1 日施行
    前，無論實務與理論，一向認為施用完畢，其犯罪即屬成立
    ，基於概括犯意，多次施用同級毒品，認係成立連續犯，從
    無依接續犯或常習犯、集合犯所謂包括一罪論處之例，則95
    年7 月1 日起刑法連續犯規定刪除後，多次施用同級毒品，
    自應併合處罰。」最高法院著有96年度台上字第1195號判決
    意旨參照。
  (二)被告於本院審理時，矢口否認有移送併辦意旨所指犯行，惟
    被告於95年11月29日經採集尿液送請台灣尖端先技醫藥股份
    有限公司以酵素免疫分析法（EIA） 為初步檢驗，復以氣相
    層析質譜儀（GC/MS） 為確認檢驗結果，確呈可待因、嗎啡
    陽性反應（可待因、嗎啡為海洛因代謝物質），有台灣桃園
    地方法院檢察署施用毒品犯受保護管束人採尿報到編號表及
    台灣尖端生計醫藥股份有限公司濫用藥物檢驗報告附卷各1
    份，而依上開行政院衛生署函示，當可認定被告於採尿前4
    日內某時，確有施用海洛因1 次之犯行，被告空言否認，固
    難逕採。惟參諸被告於審理時供稱：「（是否持續施用海洛
    因？）沒有。95年11月22日那次是在我蘆竹鄉的家裡，因為
    我先生的弟弟來家裡，我先生跟我先生的弟弟他們在施用，
    所以我就跟著用。我平時沒有在用。」、「（該次施用毒品
    如何取得？）是我先生的弟弟帶過來的。」、「（如果沒有
    施用毒品，會不會有身體上的戒斷症狀？）不會。」等語（
    見本院96年4 月20日簡式審判筆錄第3 、4 頁），是被告上
    開經本院論罪科刑部分，被告係因戒毒決心並未堅定，而偶
    然情形下心理上受人誘惑而施用毒品，主觀上已非出於單一
    犯意，且公訴人移送併辦意旨所指犯行與經上開本院論罪科
    刑部分，時間差距上約有5 日，且被告供稱平時並未施用，
    自並非時間緊接一再施用，難認有有接續犯或集合犯之關係
    。
  (三)綜上所述，檢察官併案移送事實與本件論罪科刑部分，並無
    接續犯或集合犯之實質上一罪關係，本院依法無從併予審究
    ，並將併辦部分退回檢察官另為適法之處理。
據上論斷，應依刑事訴訟法第273 條之1 第1 項、第299 條第1
項前段，毒品危害防制條例第10條第1 項，判決如主文。
本案經檢察官嵇珮晶到庭執行職務。
中　　華　　民　　國　　96　　年　　4　　月　　30　　日
                  刑事第二庭  法　官　鄭吉雄
以上正本證明與原本無異。
如不服本判決，應於判決送達後10日內向本院提出上訴狀（應附
繕本），上訴於臺灣高等法院。
　　　　　　　　　　　　　　　書記官　王月香
中　　華　　民　　國　　96　　年　　5 　　月　　3 　　日
附錄論罪科刑法條：
毒品危害防制條例第10條第1項
施用第一級毒品者，處 6 月以上 5 年以下有期徒刑。
